臺灣新北地方法院民事判決
111年度金字第2號
原      告  許光宇  
被      告  孫經瑜  
            闕元真  
上列當事人間請求侵權行為損害賠償事件，原告提起刑事附帶民
事訴訟，經本院刑事庭移送前來（110年度附民字第534號），經
本院於民國111年3月1日言詞辯論終結，判決如下：
    主 　　 文
被告應給付原告新臺幣參佰萬元，及均自民國一百一十年九月二
十一日起至清償日止，按週年利率百分之五計算之利息。
訴訟費用由被告負擔。
    事實及理由
一、原告主張：被告孫經瑜、闕元真（下均逕稱其名，2人則合
    稱被告）於民國109年4月加入潘英志及身分不詳綽號「太子
    」所屬之詐欺集團（下稱系爭詐欺集團），而參與犯罪組織
    ，被告共同意圖為自己不法之所有，基於三人以上共同詐欺
    取財及隱匿詐欺犯罪所得去向、所在之洗錢犯意聯絡，由孫
    經瑜提供其國泰世華銀行帳號000-000000000000號帳戶（下
    稱孫經瑜帳戶），供詐欺集團匯入詐欺所得款項，闕元真則
    負責收取他人帳戶存摺、提款卡並指示孫經瑜提領詐欺款項
    ，及將孫經瑜提領之詐欺款項轉交系爭詐欺集團成員。109
    年7月1日系爭詐欺集團不詳成員透過通訊軟體Line聯繫原告
    ，佯稱從事投資操盤工作，可代原告操盤云云，使原告陷於
    錯誤，於同日15時許匯款新臺幣（下同）300萬元至系爭詐
    欺集團所掌控訴外人吳依靜中國信託商業銀行帳號000-0000
    00000000號帳戶（下稱吳依靜帳戶）內，復由系爭詐欺集團
    成員將原告前述匯款中180萬元自吳依靜帳戶轉匯至同集團
    掌控訴外人賴力瑋國泰世華商業銀行帳號000-000000000000
    號帳戶（下稱賴力瑋帳戶），後再轉匯至孫經瑜帳戶內，其
    後孫經瑜即依闕元真之指示，於109年7月2日12時2分許及翌
    （3）日13時20分許，在新北市土城區國泰世華銀行土城分
    行臨櫃提款138萬元、43萬元交付闕元真，再由闕元真將款
    項轉交不詳之詐欺集團成員。被告2人上開不法行為經臺灣
    新北地方檢察署（下稱新北地檢署）檢察官偵查後提起公訴
    ，由本院刑事庭以110年度金訴字第236號、348號、354號及
    393號判決認被告均犯三人以上共同詐欺取財罪，分別處有
    期徒刑1年10月（下稱系爭刑事案件），是被告上開不法行
    為侵害原告權利，並與原告所受損害具因果關係，爰依侵權
    行為損害賠償之法律關係提起本訴，並聲明：被告應給付原
    告300萬元及自刑事附帶民事起訴狀繕本送達翌日起至清償
    日止，按年息百分之五計算之利息。
二、被告則以：
　㈠孫經瑜答辯略以：在刑事認罪是因為我的簿子（存簿）都是
    我兒子（闕元真）用的，實際狀況我都不清楚等語，資為抗
    辯，並聲明：原告之訴駁回。
　㈡闕元真答辯略以：沒有騙原告，伊只是賣存簿，如果伊有300
    萬元當初就不會賣存簿等語，資為抗辯，並聲明：原告之訴
    駁回。　　
三、本件原告主張系爭詐欺集團成員於109年7月1日以通訊軟體l
    ine佯稱可代為操盤，使其陷於錯誤匯款300萬元至吳依靜帳
    戶，再由詐欺集團成員將上開款項依序轉匯至賴力瑋帳戶、
    孫經瑜帳戶等情，為被告所不否認，且有中國信託商業銀行
    提款交易憑證、原告與詐欺集團成員line對話紀錄、吳依靜
    帳戶存款交易歷史明細在卷為憑（見系爭刑事案件新北地檢
    署110年度偵字第14430號卷第16頁、第17頁至第25頁、新北
    地檢署110年度偵字第2461號卷第157頁），而堪信為真實。
四、至原告主張被告應負損害賠償責任等情，則為被告所否認，
    則本院應審酌者厥為：被告是否應負損害賠償責任？金額為
    何？下分述之：
  ㈠按因故意或過失，不法侵害他人之權利者，負損害賠償責任
    。故意以背於善良風俗之方法，加損害於他人者亦同。民法
    第184條第1項定有明文。次按民事上共同侵權行為與刑事上
    之共同正犯，其構成要件並不完全相同，數人因故意不法侵
    害他人之權利，苟各行為人之行為，均為其所生損害之共同
    原因，即所謂行為關連共同，亦足成立共同侵權行為（最高
    法院81年度台上字第91號民事判決意旨參照）。所謂共同侵
    權行為，係指數人共同不法對於同一之損害，與以條件或原
    因之行為。加害人於共同侵害權利之目的範圍內，各自分擔
    實行行為之一部，而互相利用他人之行為，以達其目的者，
    仍不失為共同侵權行為人，而應對於全部所發生之結果，連
    帶負損害賠償責任（最高法院78年度台上字第2479號裁判要
    旨參照）。再刑事訴訟判決所認定之事實，固非當然有拘束
    民事訴訟判決之效力，但民事法院調查刑事訴訟原有之證據
    ，而斟酌其結果以判斷事實之真偽，並於判決內記明其得心
    證之理由，即非法所不許（最高法院49年台上字第929號裁
    判意旨參照）。
　㈡經查：被告於109年4月間加入系爭詐欺集團，參與犯罪組織
    ，其後2人共同意圖為自己不法之所有，基於三人以上共同
    詐欺取財及隱匿詐欺犯罪所得去向、所在之洗錢犯意聯絡，
    由孫經瑜將其國泰世華銀行帳號000-000000000000號帳戶提
    供予闕元真，再由闕元真提供予系爭詐欺集團使用；而原告
    與系爭詐欺集團中身分不詳暱稱「Eve」之成員，於交友軟
    體Tinder結識後，暱稱「Eve」之成員向原告偽稱可代原告
    操盤賺取利潤，使原告陷於錯誤，於109年7月1日15時許以
    臨櫃匯款方式將300萬元匯入吳依靜帳戶內，上開款項旋即
    由系爭詐欺集團成員於同日15時3分許將其中180萬元匯入賴
    力瑋帳戶再轉匯至孫經瑜帳戶，剩餘款項則於109年7月1日1
    5時11分許至翌（2）日陸續遭提領，又孫經瑜依闕元真指示
    ，於109年7月2日12時2分許、109年7月3日13時20分許分別
    自帳戶內提領138萬元、43萬元交付予闕元真，再由闕元真
    轉交系爭詐欺集團成員等情，業經本院調取系爭刑事案件全
    卷核閱屬實，則孫經瑜依闕元真指示提供帳戶及提領款項之
    行為、闕元真前述指示領款及將詐得款項交付予系爭詐欺集
    團成員之行為，均為系爭詐欺集團實施犯行不可或缺之一部
    ，2人與詐欺集團其他成員共同造成原告300萬元之損害，被
    告自應就原告所受之全部損害，與系爭詐欺集團共同負責，
    是原告請求被告給付300萬元，自屬有據，而應准許。
　㈢孫經瑜雖於本院辯稱存簿都是闕元真在使用云云，然孫經瑜
    上開所辯，除與其於系爭刑事案件偵訊時陳稱109年7月2日
    仍有以該帳戶臨櫃提款等語（見系爭刑事案件新北地檢署11
    0年度偵字第2461號卷第193頁），可認該帳戶並未交由闕元
    真使用外，更與其於110年8月2日系爭刑事案件準備程序中
    ，坦承檢察官起訴之全部犯罪事實等情相違（見系爭刑事案
    件110年度金訴字第236號卷二第139頁），是孫經瑜前後所
    辯顯有重大矛盾，自不足採。且孫經瑜於系爭刑事案件偵查
    中辯稱交付帳戶目的係供闕元真用於批衣服補貨、收受貨款
    使用，倘若屬實，孫經瑜大可將帳戶提款卡及密碼一併交付
    闕元真直接使用，當無代闕元真提領款項後另行交付之理，
    且孫經瑜上開所辯，更無從說明其為何需同時提供新光銀行
    、中國信託商業銀行及國泰世華銀行3個銀行帳戶供闕元真
    使用，亦未能解釋為何闕元真無法自行開立帳戶提領貨款，
    是孫經瑜所辯多與常理有違，然孫經瑜提供多數帳戶及協助
    提領款項之行為，卻與詐欺集團需要大量人頭帳戶，且集團
    分工細膩，為避免款項遭侵吞，提領詐欺款項者與負責收款
    者往往不同之情狀相符，是原告主張孫經瑜亦為系爭詐欺集
    團成員，自可認定。　　
　㈣闕元真另辯稱僅提供存簿並未實際為詐欺行為，然闕元真提
    供存簿供系爭詐欺集團使用之行為，為系爭詐欺集團遂行渠
    等詐欺犯行，達成隱匿犯罪所得目的所必要，是闕元真所辯
    ，亦不足採。
  ㈤末按給付有確定期限者，債務人自期限屆滿時起，負遲延責
    任。給付無確定期限者，債務人於債權人得請求給付時，經
    其催告而未為給付，自受催告時起，負遲延責任。其經債權
    人起訴而送達訴狀，或依督促程序送達支付命令，或為其他
    相類之行為者，與催告有同一之效力，民法第229條第1項及
    第2項分別定有明文。又遲延之債務，以支付金錢為標的者
    ，債權人得請求依法定利率計算之遲延利息。但約定利率較
    高者，仍從其約定利率。應付利息之債務，其利率未經約定
    ，亦無法律可據者，週年利率為百分之5，民法第233條第1
    項及第203條亦有明文。查本件損害賠償之債無確定期限，
    又係以支付金錢為標的，則依前揭法律規定，原告就被告應
    給付之金額部分，自得請求起訴狀繕本送達至被告之翌日起
    至清償日止，按週年利率5％計算之利息，而本件起訴狀繕本
    係於110年9月10日寄存送達於被告，有本院送達證書在卷可
    憑（見附民卷第25頁、第27頁）。而被告迄未給付，則原告
    請求自起訴狀繕本送達翌日起即110年9月21日起，均至清償
    日止，按年息5％計算之法定遲延利息，核無不合，應予准許
    。
五、綜上所述，原告依侵權行為損害賠償之法律關係請求被告給
    付300萬元，及均自110年9月21日起至清償日止，按年息5 ％
    計算之利息，為有理由，應予准許。
六、本件事證已臻明確，兩造其餘主張、陳述及所提之證據暨攻
    擊防禦方法，經本院審酌後，認與本件判決之結果不生影響
    ，爰不另一一論述，附此敘明。
七、訴訟費用負擔之依據：民事訴訟法第78條。
中　　華　　民　　國　　111 　年　　3 　　月　　15　　日
                  民事第五庭  法　官　王  廷
以上正本係照原本作成。
如對本判決上訴，須於判決送達後20日內向本院提出上訴狀。如
委任律師提起上訴者，應一併繳納上訴審裁判費。
中　　華　　民　　國　　111 　年　　3 　　月　　16　　日
                            書記官　張雅筑